臺灣臺中地方法院民事裁定　　　　　　　 96年度聲再字第1號
再審聲請人　甲○○○
再審相對人　遠東國際商業銀行股份有限公司
法定代理人　乙○○
上列當事人間請求返還借款事件，再審聲請人對於本院民國95年
12月11日95年度小上字第86號確定裁定聲請再審，本院裁定如下
：
    主  文
再審之聲請駁回。
再審程序費用由再審聲請人負擔。
    理  由
一、聲請意旨略以：（一）(一)按確定終局判決適用法規顯有錯誤
    者，得以再審之訴聲明不服，民事訴訟法第496條第1項第1
    款定有明文。又民事訴訟法第496條第1項第1款所謂適用法
    規顯有錯誤，係指確定判決違背法規或現存判例解釋者而言
    ，最高法院71年台上字第210號判例參照。次按請求履行債
    務之訴，除被告自認原告所主張債權發生原因之事實外，應
    先由原告就其主張此項事實，負舉證之責任，必須證明其為
    真實後，被告於其抗辯事實，始應負證明之責任，此為舉證
    責任分擔之原則，最高法院43年台上字第377號判例可參。
    本件再審相對人主張其與再審聲請人有借貸關係存在，固據
    提出小額貸款申請書為證，惟該小額貸款申請書，其內容非
    再審聲請人所書寫暨簽署而係偽造，此由其上服務單位名稱
    資料欄內記載「公司名稱：旭興包工土木工程」，與實際名
    稱「旭興土木包工業」不符，並對照再審聲請人所提三張申
    請書，該文件左邊有「申請人本人親簽：甲○○○」字樣故
    意被遮蓋等足證。再審相對人既無法提出證據證明借貸意思
    表示一致及撥款之證明，亦未能證明該小額借款申請書為再
    審聲請人所簽署，自不能遽認為有金錢借貸關係存在。況且
    再審相對人所提出之小額貸款相關文件係為偽造，此經再審
    聲請人依法向臺灣板橋地方法院檢察署提出偽造文書刑事告
    訴在案。由此可知，再審聲請人未曾向再審相對人為小額借
    款之意思表示，亦未曾簽署任何借款契約或借據，原審以再
    審相對人提出之小額貸放申請書遽以判決顯違背法令。(二)本
    件再審相對人於一審起訴時係主張再審聲請人前於民國94年
    8 月12日，向其辦理貸款新臺幣（下同）71,976元之事實，
    經再審聲請人當庭抗辯否認，並指明該借款契約並非再審聲
    請人所簽署，亦未曾接獲再審相對人按銀行借貸撥款程序撥
    付款項，則原審自應查明該借款契約是否遭不法人士聯合行
    員冒貸，是否有於94年8月12日撥款與再審聲請人，惟就再
    審相對人所提小額貸款申請書係偽造部分，原審竟隻字未提
    ，顯就此足以影響判決之證據漏未斟酌。原判決有民事訴訟
    法第49 6條第1項第1款所規定之適用法規顯有錯誤，及第
    497 條所規定之就足影響於判決之重要證物漏未斟酌之再審
    事由，依法聲請再審等語。
二、按裁定已經確定，而有民事訴訟法第496條第1項或第497條
    之情形者，得準用該法第5編之規定，聲請再審，民事訴訟
    法第507條定有明文。故對於確定裁定聲請再審，依上開條
    文準用同法第501條第1項第4款規定，應於聲請狀內表明確
    定裁定有民事訴訟法第496條第1項或第497條所定之再審理
    由，否則其聲請即屬不合法，法院無庸命其補正，得逕以裁
    定駁回。又所謂表明再審理由，即必須指明確定裁定有何合
    於法定再審事由之具體情事，始為相當，倘僅泛言有何條款
    之再審事由，未指明具體情事者，仍難謂已合法表明再審事
    由（最高法院64年臺聲字第76號、70年臺再字第35號判例意
    旨參照）。經查，本件再審聲請人係就本院95年度小上字第
    86號原確定裁定聲請再審，惟於再審聲請狀所舉之事由均係
    針對本院95年度中小字第2611號原第一審判決取捨證據、認
    定事實之職權行使指摘其為不當，並未表明原確定裁定有何
    法定再審原因，亦無記載原確定裁定有何合於法定再審事由
    之具體情事，揆諸前揭說明，其就原確定裁定所為再審之聲
    請，並不合法，應予駁回。
三、綜上所述，本件再審之聲請為不合法，依民事訴訟法第507
    條、第502條第1項、第95條、第78條，裁定如主文。
中　　華　　民　　國　　96　　年　　6 　　月　　13　　日
                  民事第一庭    審判長法  官  張瑞蘭
                                      法  官  卓進仕
                                      法  官  黃渙文
正本係照原本作成
如不服本裁定應於送達後10日內向本院提出抗告狀，並繳納抗告
費新臺幣1,000元。
中　　華　　民　　國　　96　　年　　6 　　月　　13　　日
                                      書記官
